臺灣臺南地方法院刑事判決
111年度交訴字第12號
公  訴  人  臺灣臺南地方檢察署檢察官
被      告  黃豐翔



上列被告因過失致死案件，經檢察官提起公訴（110年度偵字第1
1061號）及移送併辦（臺灣臺南地方檢察署111年度偵字第1840
號），本院判決如下：
    主  文
黃豐翔汽車駕駛人行經行人穿越道不依規定讓行人優先通行因而
過失致人於死，處有期徒刑捌月。緩刑貳年，並應履行如附表所
示之調解成立內容。
    事實及理由
壹、程序部分：
一、本件係經被告黃豐翔於準備程序為有罪之表示，而經本院裁
    定以簡式審判程序加以審理，依刑事訴訟法第273條之2、第
    159條第2項之規定，不適用傳聞法則有關限制證據能力之相
    關規定。
二、移送併辦所指之犯罪事實，與起訴之犯罪事實均相同。　　
貳、實體部份：
一、本件犯罪事實及證據，除就附件起訴書證據部分補充「被告
    於審理中之自白」及於所犯法條補充「道路交通管理處罰條
    例第86條第1項」 外，其餘均引用起訴書之記載。
二、論罪科刑部分：
　㈠按汽車駕駛人，無駕駛執照駕車、酒醉駕車、吸食毒品或迷
    幻藥駕車、行駛人行道或行經行人穿越道不依規定讓行人優
    先通行，因而致人受傷或死亡，依法應負刑事責任者，加重
    其刑至2分之1，道路交通管理處罰條例第86條第1項定有明
    文。又刑法總則之加重，係概括性之規定，所有罪名均一體
    適用；刑法分則之加重，係就犯罪類型變更之個別犯罪行為
    予以加重，成為另一獨立之罪名。道路交通管理處罰條例第
    86條第1項關於汽車駕駛人，無駕駛執照駕車、酒醉駕車、
    吸食毒品或迷幻藥駕車、行駛人行道或行經行人穿越道不依
    規定讓行人優先通行，因而致人受傷或死亡，依法應負刑事
    責任者，加重其刑至二分之一，係就刑法第276條之過失致
    人於死罪，同法第284條之過失傷害及致重傷罪之基本犯罪
    之基本犯罪類型，對於加害人為汽車駕駛人，無駕駛執照駕
    車，因而致人受傷或死亡之特殊行為要件予以加重處罰，已
    就上述刑法第276條、第284條各罪犯罪類型變更之個別犯罪
    行為予以加重，而成另一獨立之罪名，自屬刑法分則加重之
    性質（最高法院92年度第1次刑事庭會議決議、105年度台上
    字第1388號判決意旨可資參照)。
　㈡核被告所為，係犯道路交通管理處罰條例第86條第1項、刑法
    第276條之汽車駕駛人行經行人穿越道不依規定讓行人優先
    通行因而過失致人於死罪。又檢察官業當庭補充本件犯行尚
    有該當道路交通管理處罰條例第86條第1項之規定，故無庸
    再變更起訴法條。被告在肇事後於警方尚不知何人犯罪前，
    即主動向前往處理之臺南市政府警察局第一分局交通分隊警
    員坦承為肇事人，並自首接受裁判，有臺南市政府警察局第
    一分局交通分隊道路交通事故肇事人自首情形紀錄表1份可
    稽（見警卷第73頁），業合乎刑法第62條前段所指對於未發
    覺之罪自首而受裁判之要件，且被告坦認並供出車禍發生過
    程，助益犯罪事實之偵查釐清，堪認其自首係出於內心悔悟
    ，故依刑法第62條前段規定減輕其刑，並先加後減之。
  ㈢爰審酌被告駕車行駛於道路時，本應注意道路交通安全規則
    之相關規定，以維護行車安全，竟仍疏於注意，肇事致被害
    人死亡，造成生命喪失而無從彌補之情事，使被害人之親人
    承受無法挽救之遺憾，然念及被告係為一時疏忽，且犯後坦
    承犯行，未無端耗費司法資源，犯後態度尚非惡劣，並斟酌
    被告就本件車禍應負完全之過失責任，復兼衡被告自述係高
    職肄業、從事翻修工程之承包商及須扶養妻子及二名幼女之
    智識程度及家庭經濟狀況等一切情狀，量處如主文所示之刑
    。
  ㈣又查被告未曾受有期徒刑以上刑之宣告，有臺灣高等法院被
    告前案紀錄表1份可憑，其因一時失慮，致罹犯行，然知自
    首坦承犯行，並業與被害人家屬達成賠償和解，而獲被害人
    家屬之原諒，有本院111年度南司交附民移調字第25號、交
    重附民字第5號調解筆錄1份可憑（見審卷第129、130頁），
    足見被告有積極彌補過錯之舉動，信經本次偵查、審理程序
    ，當知所警惕而無再犯之虞，本院因認上開所宣告之刑以暫
    不執行為適當，爰依刑法第74條第1項第1款規定，併予諭知
    緩刑2年，以啟自新。另按緩刑宣告，得斟酌情形，命犯罪
    行為人向被害人支付相當數額之財產或非財產上之損害賠償
    ，刑法第74條第2項第3款定有明定，為兼顧告訴人之權益，
    確保被告於緩刑期間，能繼續按上開調解筆錄所承諾之賠償
    金額以及付款方式履行，以確實收緩刑之功效，故依前揭規
    定，併諭知被告應履行如附表之本院111年度南司交附民移
    調字第25號、交重附民字第5號調解筆錄之調解成立內容第1
    項所示之給付【依審卷第167至171、223頁所示被告提出之
    保險公司之電腦資料2張，以及告訴人即被害人之子高榮芳
    以LINE傳予被告表示保險公司已經給付新臺幣（下同）260
    萬元、被告於111年5月28日下午1點46分傳送已轉帳2萬元至
    告訴人之帳戶的LINE訊息（告訴人回傳「好」之圖樣）之LI
    NE訊息畫面擷圖各1張，被告已履行該調解內容所示之260萬
    元及111年5月份之分期給付】。又緩刑之宣告，係國家鑒於
    被告能因知所警惕而有獲得自新機會之期望，特別賦予宣告
    之刑暫不執行之恩典，倘被告未遵循本院諭知之緩刑期間所
    定負擔而情節重大者（即若未依附表所示調解內容履行，附
    表所示之聲請人係可向執行檢察官聲請撤銷緩刑）或在緩刑
    期間又再為犯罪或有其他符合法定撤銷緩刑之原因，均將產
    生撤銷本件緩刑宣告而仍須執行所宣告之刑之後果，被告務
    必切實銘記在心，警惕慎行，以免喪失自新之機會。
據上論斷，應依刑事訴訟法第273條之1第1項、第299條第1項前
段、第310之2、第454條第2項，道路交通管理處罰條例第86條第
1項，刑法第276條、第62條前段、第74條第1項第1款、第2項第3
款，刑法施行法第1條之1第1項，判決如主文。
本案經檢察官洪欣昇到庭執行職務。
中　　華　　民　　國　　111 　年　　6 　　月　　8 　　日
                  刑事第十三庭  法  官  陳威龍
以上正本證明與原本無異。
如不服本判決應於收受本判決後20日內向本院提出上訴書狀，並
應敘述具體理由。其未敘述上訴理由者，應於上訴期間屆滿後20
日內向本院補提理由書狀（均須按他造當事人之人數附繕本）「
切勿逕送上級法院」。 
　　　　　　　　　　　　　　　　書記官  楊琄琄
中　　華　　民　　國　　111 　年　　6 　　月　　9 　　日
附錄論罪科刑法條：
道路交通管理處罰條例第86條第1項：
汽車駕駛人，無駕駛執照駕車、酒醉駕車、吸食毒品或迷幻藥駕
車、行駛人行道或行經行人穿越道不依規定讓行人優先通行，因
而致人受傷或死亡，依法應負刑事責任者，加重其刑至二分之一
。
刑法第276條：
因過失致人於死者，處5年以下有期徒刑、拘役或50萬元以下罰
金。

附表：
本院111年度南司交附民移調字第25號、交重附民字第5號調解筆
錄之調解成立內容第1項：
相對人（即被告）願給付聲請人（即被害人之家屬高榮芳、高啟
智、高儷珍）新臺幣（下同）280萬元（不包括強制汽車責任險
之保險給付），給付方式：於110年4月28日前（含當日）給付26
0萬元；餘款20萬元自111年5月28日起至全部清償完畢止，按月
於每月28日前（含當日）各給付2萬元。
【附件】
臺灣臺南地方檢察署檢察官起訴書
                                    110年度偵字第11061號
　　被　　　告　黃豐翔　男　39歲（民國00年0月0日生）
　　　　　　　　　　　　住○○市○○區○○街0段000巷000
　　　　　　　　　　　　　弄00號
　　　　　　　　　　　　居臺南市○區○○路0000巷00弄0號
　　　　　　　　　　　　國民身分證統一編號：Z000000000號
以上被告因過失致死案件，已經偵查終結，認應該提起公訴，茲
將犯罪事實及證據並所犯法條分敘如下：
　　　　　犯罪事實
一、黃豐翔於民國109年11月17日凌晨，駕駛車號000-0000號自
    小客車，由臺南市安南區裕平路虎尾寮市場前停車格由東向
    西起駛，於同日5時50分至裕平路與東區裕農三街交岔路口
    ，向左迴轉時，應注意汽車迴車前，應暫停並顯示左轉燈光
    或手勢，看清無來往車輛，並注意行人通過，始得迴轉。汽
    車行近行人穿越道，遇有行人穿越，應暫停讓行人先行通過
    ，且當時並無不能注意之情形，而貿然迴轉。適有葉枝葉沿
    路口人行道由南向北欲穿越裕平路時，至中間安全島前，為
    迴車之黃豐翔自小客車之車頭撞及而倒地，造成頭部外傷併
    顱骨骨折及雙側顱內出血、右側脛骨開放性骨折、左側大腿
    骨骨折、左側腓骨骨折、第二腰椎骨折、水腦症等，經送醫
    急救後，仍呈意識昏迷、四肢癱瘓之難治之重傷害，經送醫
    後仍未能順利療復，延至110年7月6日併發化膿性肺炎、細
    菌性化膿性腦膜炎不治死亡。黃豐翔於事故後停留在現場自
    動向警方表示為肇事車輛駕駛人。
二、案經葉枝葉之子高榮芳訴由臺南市政府警察局第一分局報告
    偵辦。
        證據並所犯法條
一、證據清單
編號 證據方法 待證事實 1 被告黃豐翔於警詢及偵查中之自白 被告坦承有於上開時、地，駕駛上開自用小客車與被害人葉枝葉發生車禍事故，致被害人受重傷害進而死亡，其駕駛行為確有過失之事實。 2 告訴人高榮芳指訴 證明被告於上開時、地，駕車與被害人發生車禍事故，致被害人因而受重傷害進而死亡之事實。 3 ⑴臺南市政府警察局第一分局道路交通事故現場圖、道路交通事故調查報告表㈠㈡各1 份 ⑵現場照片 ⑶路口監視器錄影 ⑷光碟1 片 證明本件車禍事故被告車輛、被害人之行向、當時路況、車損情形。被告於上開時、地，駕車與被害人發生車禍事故，致被害人因而受重傷害進而死亡之事實。 4 臺南市車輛行車事故鑑定委員會南鑑字第0000000號鑑定意見書 證明被告黃豐翔迴車見行人穿越道路未暫停禮讓行人，為肇事原因。 5 診斷證明書共1張 證明被害人因本件車禍事故受有如犯罪事實欄所述致死之事實。 6 死者解剖鑑定報告、高雄地檢署核發相驗屍體證明書 證明被害人因本件車禍事故受有如犯罪事實欄所述致死之事實。 7 臺南市政府警察局道路交通事故肇事人自首情形紀錄表 證明被告有於肇事後，停留於現場，且主動向到場處理警員坦承為肇事人之事實。 
按，汽車迴車前，應暫停並顯示左轉燈光或手勢，看清無來往車
輛，並注意行人通過，始得迴轉。汽車行近行人穿越道，遇有行
人穿越，應暫停讓行人先行通過。道路交通規則第103條第2項、
第106條第5款訂有明文，被告駕駛自用小客車，對此規則應甚熟
稔，且當時並無不能注意之情形，貿然迴車，造成死者倒地受有
難治之傷害，且死者因本件車禍受重傷害進而死亡，與被告之過
失有因果關係，被告過失致重傷害事證明確，犯嫌堪以認定。
二、核被告黃豐翔所為，係犯刑法第276條之過失致死罪嫌。被
    告於肇事後未被偵查機關發覺前，留在肇事現場，主動向到
    場處理員警坦承肇事，自首而願接受裁判，有上開道路交通
    事故肇事人自首情形紀錄表在卷可考，堪認符合自首之要件
    ，請依刑法第62條前段規定，減輕其刑。
三、依刑事訴訟法第251 條第1 項提起公訴。
　　　　　此　致
臺灣臺南地方法院
中　　華　　民　　國　 110　　年　　11　　月　　30　　日
　　　　　　　　　　　　　　　檢察官  陳　鋕  銘
本件正本證明與原本無異
中　　華　　民　　國　 110　　年　　12　　月　　20　　日
                              書記官  鍾  雲  雅 
附錄所犯法條全文 
中華民國刑法第276條
因過失致人於死者，處 5 年以下有期徒刑、拘役或 50 萬元以
下罰金。